【裁判字號】    95,裁,2859
【裁判日期】    951221
【裁判案由】    廣播電視法
【裁判全文】
最  高  行  政  法  院  裁  定
                                     95年度裁字第02859號
上  訴  人  甲○○
被 上訴 人  國家通訊傳播委員會（承受原行政院新聞局業務）
代  表  人  乙○○
上列當事人間因廣播電視法事件，上訴人對於中華民國94年9月
15日臺北高等行政法院94年度簡字第337號判決，提起上訴，本
院裁定如下：
    主  文
上訴駁回。
上訴審訴訟費用由上訴人負擔。
    理  由
一、按對於適用簡易程序之裁判提起上訴或抗告，須經本院許可
    ，且該許可以訴訟事件所涉及之法律見解具有原則性者為限
    ，行政訴訟法第235條定有明文。所謂法律見解具有原則性
    ，係指該事件所涉及之法律問題意義重大，而有加以闡釋之
    必要情形而言，如對行政命令是否牴觸法律所為之判斷；或
    就同類事件高等行政法院所表示之見解相互牴觸，有由本院
    統一法律上意見或確認其意見之必要情形屬之。
二、緣被上訴人以上訴人未依法定程序經營電臺，於民國（下同
    ）93年9月22日20時至21時在臺中地區利用電波頻率95.9兆
    赫以海洋之聲廣播電臺名義播送節目，經被上訴人側錄查獲
    ，乃依廣播電視法第45條之1第1項規定，以93年12月29日新
    廣2字第0930627600號處分書處以罰鍰3萬元（折合新臺幣9
    萬元）。上訴人不服，提起訴願，遭決定駁回，遂提起本件
    行政訴訟。
三、原審調查證據結果，以：按司法院釋字第364號解釋文及其
    解釋理由書所示，廣播電視之電波頻率既屬有限性之公共資
    源，故廣播電視法第4條第1項有關頻率由交通部會同新聞局
    規劃支配，第45條之1有關處罰非法架設電臺，以及廣播電
    視法施行細則有關電臺設立之程序規定，乃為謀廣播電視之
    均衡發展與電波頻率公平合理之規劃分配，所為必要之規範
    ，並未違反上揭司法院釋字第364號解釋意旨，亦與憲法保
    障言論自由及財產權之規定無違。次查依廣播電視法第10條
    第1項規定，被上訴人對於廣播電臺頻率之核配，係依一定
    程序，經公告、申設、審議方式擇優錄取，核配頻率，而非
    採取報備許可核配頻率之制度。上訴人固主張曾提出書面申
    請，惟既尚未經主管機關許可，即擅自利用電波頻率95.9
    兆赫以海洋之聲廣播電臺名義播送節目，確已違反廣播電視
    法第10條第1項規定，被上訴人援據同法第45條之1第1項規
    定予以罰鍰處分，自無不合。末按，法令公布後，人民既有
    知悉之義務，不得以行政機關未為行政指導，執為免責之論
    據；又本件並無法令規定被上訴人作成處分前須舉行聽證之
    程序，上訴人以被上訴人未舉行聽證程序，認原處分有重大
    明顯瑕疵之無效原因云云，亦有誤解，因而駁回上訴人之訴
    。
四、上訴人除執與原審相同主張外，略以：原審判決據以司法院
    釋字第364號解釋理由書，資為科處上訴人之依據，惟被上
    訴人並未依法舉證證明上訴人有上開解釋理由書之「藉傳播
    媒體妨害善良風俗、破壞社會安寧、危害國家利益或侵害他
    人權利」等具體情事，原審遽以之為判決之基礎，顯有行政
    訴訟法第243條第2項第6款後段判決理由矛盾之違法。次查
    ，上訴人於92年間即以書面提出申請架設系爭電臺，惟被上
    訴人卻濫用公權力，故意怠不處理上訴人之申請案，並進而
    肆意科罰，其行為明顯違背行政程序法第6條、第8條之平等
    原則及誠信原則。又上訴人既已書面申請，被上訴人卻未依
    行政程序法第6章之規定為行政指導，除有違行政行為之誠
    信原則外，亦違反行政程序法第51條處理期間之規定，從而
    該行政處分應屬無效。又查系爭電臺未干擾無線電波之合法
    使用，亦未影響他人，被上訴人據以處罰之，顯逾越立法機
    關自由形成之範圍，無限擴張禁制、非合理正當之規範，而
    有逾越憲法第23條之比例原則，進而侵害人民於憲法第11條
    、第15條所賦予之言論自由、新聞自由及財產權保障之虞。
    從而，按中央法規標準法第11條之規定，廣播電視法第45條
    之1第1項之解釋，不得牴觸憲法第11條，故其牴觸憲法言論
    自由權、新聞自由權部分，應屬無效。惟原決定書及原判決
    均未審酌及此，率爾駁回上訴人之訴，自有違誤等語。
五、本件上訴人所涉廣播電視法第45條之1第1項未牴觸憲法第11
    條規定，業據原審論述綦詳，並無不合。上訴人前開所指，
    並無涉及法律見解具有原則重要性，而須由本院加以闡釋之
    必要情事，上訴人提起上訴，不合首揭規定，不應許可，其
    上訴難謂合法，應予駁回。
六、依行政訴訟法第104條、民事訴訟法第95條、第78條，裁定
    如主文。
中    華    民    國    95    年    12    月    21    日
                  第二庭審判長法  官  鍾  耀  光
                              法  官  劉  介  中
                              法  官  姜  仁  脩
                              法  官  王  德  麟
                              法  官  黃  清  光
以  上  正  本  證  明  與  原  本  無  異
中    華    民    國    95    年    12    月    22    日
                              書記官  王  史  民


司法院資訊處製作；財團法人民間司法改革基金會備份。
